最高法院刑事判決　　　　　　　　　　　　　　　九十一年度台上字第二三六九號
　　上　訴　人　台灣高等法院高雄分院檢察署檢察官
　　被　　　告　甲○○
右上訴人因被告殺人等罪案件，不服台灣高等法院高雄分院中華民國八十八年九月一
日第二審更審判決（八十八年度上更(一)字第七一號，起訴案號：台灣澎湖地方法院檢
察署八十五年度偵字第四四號），提起上訴，本院判決如左：
    主  文
原判決撤銷，發回台灣高等法院高雄分院。
    理  由
本件原判決以公訴意旨略以：被告甲○○於民國八十三年十二月間，在澎湖縣馬公市
東衛別館未經許可無故持有經公告管制之手槍及子彈；又基於連續殺人之犯意，於八
十四年十一月二十八日晚上九時許，持上開槍彈至同市○○路十五之三號宇鑫珠寶行
，先射擊陳蕭彩虹（改名為蕭家莉）未中，又連續射擊陳湘陵六槍，其中二槍射中胸
部及頭部，致陳湘陵傷重送醫不治死亡，因認被告涉犯修正前槍砲彈藥刀械管制條例
第七條第四項、第十一條第三項及刑法第二百七十一條第一項、第二項罪嫌。經審理
結果，認被告之犯罪不能證明，因而維持第一審諭知被告此部分無罪之判決，駁回檢
察官在第二審關於此部分之上訴，固非無見。
惟查：審理事實之法院對於被告有利及不利之證據，應一律注意，詳為調查，綜合全
案證據資料，本於經驗法則以定其取捨，並將取捨證據及得心證之理由於判決內詳為
說明。故證據雖已調查，如尚有其他必要部分並未調查，仍難遽為被告有利或不利之
認定；如有應調查之證據未予調查，率行判決，其判決當然為違背法令。又證人之陳
述，有部分前後不符，究竟何者可採，法院仍得本於自由心證予以斟酌，非謂一有不
符或矛盾，即應認其全部均無可採。(一)、警訊時證人陳澎忠陳稱：「據我記得可能係
八十三年十二月底，甲○○前往東衛別館ＫＴＶ時，在外面碰到我，稱伊今天有帶器
械（指武器），若今天兄弟不悅的話，伊就會用下去……」；薛建民稱：「大約是在
八十三年十二月間甲○○到東衛別館，在樓梯口遇到我的股東陳澎忠，……甲○○等
人進入包廂後，陳澎忠馬上來告訴我甲○○好像有帶東西，於是我就進去瞭解，甲○
○見到我進去就敞開外套，我有看到他穿了件槍背套，露出一個槍柄。並且從口袋中
掏出二顆子彈放在桌上，揚言叫陳澎忠不要太囂張……」；證人吳文志證稱：「於八
十三年底與薛建民發生衝突之前二、三天的一個晚上，我與甲○○前往東衛別館ＫＴ
Ｖ喝酒，剛進入廂房內還沒開始喝酒，甲○○就當著我與薛建民的面，由衣服右口袋
以右手拿出兩子彈出來玩，我當時在現場看的很清楚……」、「甲○○拿出來的那兩
顆子彈型式、體積、顏色與警方提示之子彈相同。該子彈彈頭是金色銅製彈頭」等語
（澎湖縣警察局馬公分局八十五年馬警分三字第○○四二四號卷第九頁正面、第十二
頁背面、第十三頁正面、第三十四頁正面）。茍上訴人未曾持有槍彈，何以前開證人
等各有上述之陳述。參以上訴人並不否認其有一件槍背套。原審未究明當日上訴人至
東衛別館ＫＴＶ喝酒時是否穿著該槍背套？亦未命警方提出所謂九○手槍子彈或相片
以與上訴人所提出之銅製門栓零件詳加比對，調查是否有明顯之差異，並訊問吳文志
究明茍未目睹上訴人持有子彈，何以於警局為前開陳述，且指被告持有之兩顆子彈之
型式、體積、顏色與警方提示之子彈相同？而釐清證人等警訊中陳述之虛實，即以證
人等前後陳述，有部分不盡一致，且被告當時所攜帶者係銅製門栓零件，因在ＫＴＶ
廂房昏暗之燈光下，遭誤認為子彈云云，認前開證人等之證述均不足採，而為被告無
罪判決論述理由之一，尚嫌速斷。(二)、陳蕭彩虹（即蕭家莉）係宇鑫珠寶行槍擊案，
陳湘陵遭擊斃現場唯一之目擊者，其不僅堅指係被告持槍行兇，又狀稱時任澎湖縣警
察局長之何春乾為免其受誤導發生指認錯誤，於八十四年十二月二十一日曾出示許多
照片供其指認，並非僅以甲○○一人之照片供其指認，而是混和多人之照片並參雜被
告在軍中至案發時之照片供其指認，伊當時即明確指出被告為槍擊兇嫌無誤，並非僅
以被告之單一照片供其指認，其指認絕未遭暗示、誤導等語（原審卷第七十三、七十
四頁），並聲請傳訊何春乾作證。實情如何，原審未詳加調查釐清，遽以警員吳見智
在八十四年十二月四日僅持被告一人蓄長髮之照片供陳蕭彩虹指認，且當時身邊又有
向吳見智指稱被告持有槍械之陳相國在場，有暗示或誤導之嫌，陳蕭彩虹之指認有先
入為主之觀念，並無可採，而為被告有利之判決，亦嫌速斷，其審理猶有未盡。檢察
官上訴意旨指摘原判決不當，尚非全無理由，應認仍有撤銷發回更審之原因。
據上論結，應依刑事訴訟法第三百九十七條、第四百零一條，判決如主文。
中      華      民      國    九十一    年      四      月    二十九    日
                              最高法院刑事第三庭
                                  審判長法官  董  明  霈
                                        法官  林  茂  雄
                                        法官  王  居  財
                                        法官  張  祺  祥
                                        法官  池  啟  明
      右正本證明與原本無異
                                              書  記  官
中      華      民      國    九十一    年      五      月      九      日
